臺灣宜蘭地方法院民事簡易判決
111年度宜簡字第210號
原      告  林金蘭  
訴訟代理人  陳俊賓  
            張錦誠  
被      告  陳正光  
上列當事人間請求遷讓房屋等事件，本院於民國111年11月22日
言詞辯論終結，判決如下：
    主  文
一、被告應將門牌號碼宜蘭縣○○鄉○○村0鄰○○路0號房屋遷讓返還
    原告。
二、被告應給付原告新臺幣（下同）28萬4,500元，及自民國111
    年3月15日起至遷讓返還上開房屋之日止，按月給付原告1萬
    元。
三、訴訟費用由被告負擔。
四、本判決第一項得假執行。但被告如以17萬9,300元為原告預
    供擔保，得免為假執行。
五、本判決第二項前段得假執行。但被告如以28萬4,500元為原
    告預供擔保，得免為假執行。
六、本判決第二項後段於每月屆期後得假執行。但被告如按月以
    1萬元為原告預供擔保，得免為假執行。
    事實及理由
一、本件原告原起訴聲明㈡為：被告應給付原告35萬元，並自民
    國101年7月1日起至遷讓房屋之日止，按月給付原告1萬元。
    嗣原告於111年10月18日當庭變更該項聲明為：被告應給付
    原告28萬4,500元，並自111年3月15日起至遷讓返還房屋之
    日止，按月給付原告1萬元（本院卷第10、109頁）。核屬聲
    明之減縮，依民事訴訟法第255條第1項第3款規定，應予准
    許。  
二、本件被告經合法通知，未於言詞辯論期日到場，核無民事訴
    訟法第386條各款所列情事，爰依原告之聲請，由其一造辯
    論而為判決。
三、原告起訴主張：被告於104年1月1日與原告簽訂房屋租賃契
    約（下稱系爭租賃契約），向原告承租門牌號碼宜蘭縣○○鄉
    ○○村0鄰○○路0號房屋（下稱系爭房屋），約定每月租金1萬
    元，並於訂約時交付押租金3萬元，然被告未按時繳納租金
    ，已達2個月以上租金之租額，故原告於111年2月25日發函
    催告被告限期繳清及搬遷，並表明終止租約，然被告均置之
    不理，租約終止前已積欠租金31萬4,500元（計算式：104年
    至111年2月積欠31萬元租金＋111年3月1日至14日積欠4,500
    元租金＝31萬4,500元），並扣除押租金3萬，尚積欠租金28
    萬4,500元，原告依法終止租約後，被告已屬無權占有系爭
    房屋，並受有相當租金之不當得利。為此，爰依系爭租賃契
    約及不當得利之法律關係，提起本件訴訟。並聲明：如主文
    第1、2項所示；願供擔保，准宣告假執行。
四、本件被告經合法通知，未於言詞辯論期日到場，亦未提出任
    何書狀為聲明或陳述。
五、得心證之理由：
　㈠經查，原告主張之事實，業據其提出系爭租賃契約、111年2
    月25日存證信函暨回執、匯款紀錄、時間表、存摺內頁、11
    1年度房屋稅繳款書、建物所有權狀、110年11月2日存證信
    函等件為證（本院卷第14-37、79-91、114-116頁），核屬
    相符。而被告經合法通知，未於言詞辯論期日到場，亦未提
    出書狀答辯供本院斟酌，依民事訴訟法第280條第3項前段準
    用同條第1項前段規定，應視同自認，是本院斟酌上開證物
    ，認原告主張之事實，堪信為真實。
  ㈡請求遷讓房屋部分：
　　按承租人積欠租金額，除擔保金抵償外，達2個月以上時。
    出租人得收回房屋。土地法第100條第3款有明文規定。而承
    租人租金支付有遲延者，出租人得定相當期限，催告承租人
    支付租金，如承租人於其期限內不為支付，出租人得終止契
    約。租賃物為房屋者，遲付租金之總額，非達2個月之租額
    ，不得依前項之規定，終止契約。其租金約定於每期開始時
    支付者，並應於遲延給付逾2個月時，始得終止契約。承租
    人於租賃關係終止後，應返還租賃物。民法第440條第1項、
    第2項、第455條前段亦分別定有明文。經查，被告迄至111
    年3月14日業已遲延給付租金達31個月以上，已遲付租金總
    額逾2個月以上。而原告於111年2月25日發函催告被告應於1
    11年3月15日前搬遷清空返還房屋，並將積欠租金全數清償
    （本院卷第20頁），該函已於111年3月8日送達被告（本院
    卷第28頁），然被告仍未於111年3月15日前給付積欠租金，
    是系爭租賃契約業經原告於111年3月15日合法終止。從而，
    系爭租賃契約合法終止後，原告依據上開規定請求被告遷讓
    返還系爭房屋，即屬有據。
  ㈢請求所欠租金部分：
    依系爭租賃契約第3條、第4條約定，被告自104年1月1日起
    每月應繳租金數額為1萬元，並應於每月1日前支付（本院卷
    第14頁）。然被告自104年至111年3月14日止已積欠租金31
    萬4,500元（計算式：104年至111年2月積欠31萬元租金＋111
    年3月1日至14日積欠4,500元租金＝31萬4,500元），經以被
    告先前提出之押租金3萬元相抵後，尚積欠28萬4,500元款項
    未付。是原告請求此部分欠款，即屬有據。
  ㈣請求不當得利部分：
    按無法律上之原因而受利益，至他人受損害者，應返還其利
    益，民法第179條訂有明文。且以不當得利之法則請求返還
    不當得利，係以無法律上之原因而受利益，致他人受有損害
    為其要件，其得請求返還之範圍，為不當得利受領人所受之
    利益。本案被告於系爭租賃契約終止後未依約遷讓返還系爭
    房屋，已如前述，已妨害原告之所有權，致原告受有相當於
    租金之損害。依上開說明，原告自得按照雙方原約定之租金
    數額請求被告返還其所受之不當得利。從而，原告主張被告
    應自系爭租賃契約終止後即111年3月15日起至遷讓返還系爭
    房屋之日止，按月給付1萬元，即屬可採。
六、綜上，原告依系爭租賃契約及不當得利之法律關係，請求被
    告將系爭房屋遷讓返還原告，並給付原告28萬4,500元，及
    自111年3月15日起至遷讓返還系爭房屋之日止，按月給付原
    告1萬元，為有理由，應予准許。
七、本件就原告勝訴部分，係依民事訴訟法第427條第1項訴訟適
    用簡易程序所為被告敗訴之判決，爰依同法第389條第1項第
    3款規定，本於職權宣告假執行，並依同法第392條第2項之
    規定，依職權宣告被告如預供擔保（以原告起訴時提出之系
    爭房屋之課稅現值資料為計算標準，本院卷第24頁），得免
    為假執行。
八、訴訟費用負擔之依據：民事訴訟法第78條。
中　　華　　民　　國　　111 　年　　12　　月　　8 　　日
                  宜蘭簡易庭　法　官  蕭淳元
以上正本係照原本作成。　　　　　　　　　　
如對本判決上訴，須於判決送達後20日內向本院提出上訴狀（應
附繕本）。
如委任律師提起上訴者，應一併繳納上訴審裁判費。
中　　華　　民　　國　　111 　年　　12　　月　　8 　　日
                              書記官  邱信璋